【裁判字號】    97,簡,390
【裁判日期】    971015
【裁判案由】    藥事法
【裁判全文】
臺北高等行政法院判決
                                     97年度簡字第00390號
原      告  紅蔘世界有限公司
代  表  人  甲○○
被      告  桃園縣政府
代  表  人  乙○○縣長）住同.
訴訟代理人  丙○○
上列當事人間因藥事法事件，原告不服行政院衛生署中華民國97
年5 月2 日衛署訴字第0970009827號訴願決定，提起行政訴訟。
本院判決如下：
    主  文
原告之訴駁回。
訴訟費用由原告負擔。
    事  實
一、事實概要：原告紅蔘世界有限公司於民國96年12月3 日在自
    由時報A16 版刊登「Hongsam Nara紅蔘」廣告, 內容刊載「
    韓國Hongsam Nara紅蔘知名品牌登陸台灣特別展售會2007.1
    1.29～2007.12.13紅蔘世界全省專賣門市......原形高麗紅
    蔘......300g/5根......時價......台灣總代理：紅蔘世界
    有限公司......」等文詞，未刊載廣告核准字號，經行政院
    衛生署中醫藥委員會查獲，移送被告所屬衛生局查證，原告
    非藥商，不得為藥物廣告，被告乃以原告違反藥事法第65條
    規定，爰依同法第91條第1 項規定，於97年1 月11日以府衛
    藥字第0970004206號行政裁處書，處原告新台幣（下同)2 0
    萬元罰鍰。原告不服，申請復核，未獲變更，提起訴願，遭
    決定駁回，遂提起本件行政訴訟。
二、兩造聲明：
    (一)原告聲明：
      1.訴願決定及復核決定暨原處分均撤銷。
      2.訴訟費用由被告負擔。
    (二)被告聲明：
      1.駁回原告之訴。
      2.訴訟費用由原告負擔。
三、兩造之爭點：
    (一)原告主張之理由：
      1.按藥事法第39條規定「製造、輸入藥品，應......申請
        中央衛生主管機關查驗登記，經核准發給藥品許可證後
        ，始得製造或輸入」，故藥品(包含同法第6條之製劑及
        原料藥) 製造、輸入皆應先申請查驗登記領得許可證。
        又同法第65條規定「非藥商不得為藥物廣告」，同法施
        行細則第44條復規定「登載或宣播藥物廣告，應由領有
        藥物許可證之藥商......申請中央或直轄市衛生主管機
        關核准後為之」，顯見為藥物廣告者，應具備「所廣告
        之產品應領有藥品許可證」以及「領有藥品許可證之藥
        商」二項要件。本案紅蔘係屬無需請領藥品許可證者，
        且經合法輸入，輸入時亦並未要求查驗登記領得藥品許
        可證，依前揭法條之規定，顯並未以藥品加以管理。
      2.次按行政院衛生署73年8月22日衛署藥字第479422 號函
        釋「人蔘經加工調製成為可供調劑處方之藥材時，應以
        藥品管理，其買賣以領有藥商許可執照者為限，但採集
        或生產未經加工調製者，可視為原始畜牧產品，其買賣
        不在此限」。本案產品為原形高麗紅蔘，屬未經加工調
        劑，依前揭函釋，亦應非屬藥品管理，則並無須藥商方
        得買賣。
      3.被告認紅蔘係屬本草綱目所載中藥材，因未列入行政院
        衛生署中醫藥委員會已公告203 種之「可同時提供食品
        使用品項」，係行政院衛生署於92年8月7日之後陸續公
        告，其並未否定前揭行政院衛生署73 年8月22日衛署藥
        字第479422號函釋。
      4.原告未實際刊登廣告，該廣告係韓國公司與報社簽約刊
        登，與原告無關。至於付款之匯款單時間差係由於廣告
        完成後請款流程造成之誤差。
      5.綜上，藥事法第65條及同法施行細則第44條規定之要件
        ，必須產品領有藥物許可證，且須由領有該藥物許可證
        之藥商才得為該藥物廣告之申請。本案產品「原形高麗
        紅蔘」既非藥品，且人蔘屬無須申請藥品許可證者，自
        無未領有藥物許可證之藥商為藥物廣告之事實存在，故
        適用藥事法第65條顯有疑義。
    (二)被告主張之理由：
      1.原告於96年12月21日至被告所屬衛生局說明聲稱是韓國
        總公司「Hongsam Nara大韓民國首爾」提供產品廣告給
        「韓國農水產物流通公社臺北農業貿易中心」交由自由
        時報刊登，但無法提供未刊載該則廣告之佐證資料，原
        告代表人甲○○坦承無藥商執照及該產品廣告核定表，
        雖聲稱未刊載該則廣告，並提出廣告刊登約定書及買匯
        水單影本，惟仍不足以佐證，顯與藥事法第65條規定不
        符。
      2.本件係行政院衛生署中醫藥委員會於96年12月3 日自由
        時報A16 版查獲，檢附報紙內容影本，內容包含商品名
        稱、效能敘述及商品照片，並載明門市地址及電話，另
        案內廣告述及產品營銷活動優惠，顯然以價格訴求，招
        徠銷售之目的，實已構成廣告要件。
      3.原告之刊載行為，依據行政院衛生署中醫藥委員會95年
        3 月24日署授藥字第0950000895號公告，案內產品『紅
        蔘』係屬本草綱目所載中藥材，未列入已公告203 種『
        可同時提供食品使用品項』之中，另「國際貿易局貨品
        分類及輸出入規定」亦載明進口「人蔘乾品」，貨品名
        稱應註明中藥材，實屬藥品管理。
      4.上述產品經行政院衛生署中醫藥委員會於96 年12月3日
        查獲並檢具該報紙影本實證明確，且經原告坦承未經送
        審核定，即違規刊登之事實，本府原處分於法尚無不合
        ，為維護公權力之執行，請駁回原告之訴。
    理  由
一、本件被告機關處原告罰鍰200,000 元，數額在20萬元以下（
    司法院曾依行政訴訟法第219 條第2 項之規定，將行政訴訟
    法第229 條第1 項之簡易案件金額提高為20萬元，並自93年
    1 月1 日起施行），係屬行政訴訟法第229 條第1 項規定之
    訴訟事件，應依簡易訴訟程序進行之，先予敘明。
二、按「非藥商不得為藥物廣告。」「違反第65條......，處新
    臺幣20萬元以上500 萬元以下罰鍰。」為藥事法第65條及第
    91條第1 項所明定。
三、查本件原告於事實欄所揭時間及報紙版面刊登「Hongsam Na
    ra紅蔘」廣告，經被告於96年12月21日約談原告之代表人甲
    ○○，渠坦承無藥商許可執照，亦無該產品廣告核定表，此
    有被告所屬衛生局約談紀錄影本附卷可稽，其違規事實，足
    可認定，被告依法處罰，並無不合。
四、再查，系爭廣告內容刊載「......紅蔘是指用蒸氣蒸熟後曬
    乾而製的人蔘。現代科學研究證明：韓國產高麗水蔘含有18
    種saponin 成分，而紅蔘在製造過程中生成新種類的saponi
    n 成分，種類達32種之多。紅蔘不僅生成新的藥理成分，而
    且褐色變化過程中可增加抗酸化物質…」，強調該產品具有
    藥理成分，且經蒸熟及曬乾等炮製過程，非如原告所稱未經
    加工調製，系爭紅蔘產品應以藥品管理，原告未具藥商資格
    ，依法不得為該項藥品廣告。原告稱本案產品為原形高麗紅
    蔘，未經加工調製，非屬藥品管理，無須藥商方得買賣，應
    有行政院衛生署73年8 月22日衛署藥字第479422號函釋之適
    用云云，核無足採。而系爭紅蔘產品既應以藥品管理，原告
    未具藥商資格，自不得為藥品廣告，已如前述，至原告所稱
    本案紅蔘係無需請領藥品許可證及合法進口，則事涉其進口
    合法與否，尚與本件無涉，原告該主張尚難為其有利之認定
    。另原告所稱該則廣告，係韓國總公司「Hongsam Nara大韓
    民國首爾」提供產品廣告內容給「韓國農水產物流公社臺北
    農業貿易中心」，交由自由時報刊登，固提出廣告刊登約定
    書及由「韓國農水產物流中心」匯出之買匯水單影本為證，
    且該廣告刊登約定書上，係蓋有紅蔘Nara株式會社及該會社
    代表理事之印章，固堪可認定，惟本件原告於本院亦坦承該
    廣告係韓國總公司「Hongsam Nara大韓民國首爾」提供產品
    廣告內容，委託原告所刊登，廣告刊登約定書係伊傳真與韓
    國總公司，由該公司蓋好章再回傳等情屬實，依行政罰法第
    14條第1 項規定，本件原告顯有故意而共同實施違反行政法
    上義務之行為，依法應予處罰，即便上開所辯屬實，亦難卸
    免其行政罰之責任，訴願決定駁回原告此部分主張，理由雖
    與本院不同，惟結論並無二致，仍應予以維持。從而，本件
    原處分既無違誤，訴願決定予以維持，亦無不合，原告仍執
    前詞，指摘原處分有誤，為無理由，應予駁回。又本件係適
    用簡易訴訟程序，爰不經言詞辯論逕為判決。
據上論結，本件原告之訴為無理由，爰依行政訴訟法第233條第1
項、第98條第1項前段，判決如主文。
中    華    民    國    97    年    10    月    15    日
                   臺北高等行政法院第四庭
                                   法  官   鄭小康
上為正本係照原本作成。
本件以訴訟事件所涉及之法律見解具有原則性者為限，始得於本
判決送達後20日內向本院提出上訴狀並表明上訴理由，如已於本
判決宣示後送達前提起上訴者，應於判決送達後20日內補具上訴
理由（均按他造人數附繕本），且經最高行政法院許可後方得上
訴。
中    華    民    國    97    年    10    月    15    日
                                   書記官   林淑盈


司法院資訊處製作；財團法人民間司法改革基金會備份。
